【裁判字號】    98,訴,687
【裁判日期】    990127
【裁判案由】    給付借款
【裁判全文】
臺灣嘉義地方法院民事判決               98年度訴字第687號
原      告  乙○○
訴訟代理人  陳忠鎣律師
被      告  丙○○
上列當事人間請求給付借款事件，本院於民國99年1月13日言詞
辯論終結，判決如下：
  主  文
被告應給付原告新臺幣陸拾陸萬元，及自民國九十八年十二月五
日起至清償日止，按週年利率百分之五計算之利息。
原告其餘之訴駁回。
訴訟費用由被告負擔十四分之十三，餘由原告負擔。
  事實及理由
一原告起訴主張：被告分別於民國87年12月28日、88年1月8日透
  過訴外人甲○○向原告借貸新臺幣（下同）100萬元，並簽發
  到期日為87年12月28日、88年1月18日，票面金額各100萬元之
  本票2紙予原告，言明借貸後兩年內清償，惟被告於取得上開
  借款200萬元後，於借款屆期後既不清償，亦避不見面。嗣於
  95年4月4日經甲○○找到被告，要求償還借款200萬元，經協
  商後，被告除支付現金60萬元外，並簽發14張本票，每張面額
  各10萬元，並承諾每月兌現1張面額10萬元之本票，惟僅兌現7
  個月，被告又再度避不見面，尚欠借款70萬元及其利息，拒不
  繳納，爰依民法第478條第1項、第203條及消費借貸法律關係
  ，提起本訴。聲明：被告應給付原告70萬元，及自起訴狀繕本
  送達翌日起至清償日止，按年息5﹪計算之利息。
二被告則以：伊自85年開始，陸續向甲○○借款，至87年底止，
  共欠甲○○300萬元，甲○○要伊簽本票為擔保，嗣伊與甲○
  ○約定伊先還100萬元，其餘200萬元，伊簽發20張面額各10萬
  元本票交給甲○○，每還足10萬元即還伊1張本票，伊拿5萬元
  予甲○○以清償本件借款，目前伊尚欠借款65萬元等語置辯。
三下列事項為兩造所不爭執（見本院卷第21頁、第22頁），應堪
  採認：
  原告持有被告所簽發均未載發票日，票號TH082182、到期日95
  年11月5日、金額10萬元；票號TH082183、到期日95年12月5日
  、金額10萬元；票號TH082184、到期日96年1月5日、金額10萬
  元；票號TH082185、到期日96年2月5日、金額10萬元；票號TH
  082186、到期日96年3月5日、金額10萬元；票號TH082187、到
  期日96年4月5日、金額10萬元；票號TH082188、到期日96年5
  月5日、金額10萬元本票7張。
四兩造爭執事項：
(一)被告有無向原告借款200萬元？
(二)如有，被告尚欠原告金額為何，原告請求被告返還70萬元及利
  息，有無理由？
五本院就爭執事項，論述如下：
(一)被告有無向原告借款200萬元？
  經查：證人甲○○到庭具結證稱：伊與被告是朋友關係，被告
  有欠伊錢，好幾年前向伊借錢，欠伊之本金都已還清，另伊有
  向原告拿錢借給被告，伊已經不記得多少錢，伊向原告拿錢時
  有表示是被告要借的錢，且伊拿錢給被告時，也有向被告表示
  錢是原告的，並要被告一定要還給原告，被告說好，伊向原告
  拿錢給被告，…嗣被告表示本金1個月要還10萬元，並簽發每
  張金額各10萬元本票，被告交付之本票伊都交給原告，被告還
  1個月10萬元，伊就向原告拿1張本票還給被告，被告還的錢伊
  都有交給原告，（問：提示原告目前所持有被告簽發面額各10
  萬元本票是否都是上開借款而由被告簽發，再由你交給原告？
  ）是。本件伊只是從中接洽，借貸契約當事人借款人是被告，
  貸與人是原告等語（見本院卷第26頁、第27頁），且被告對甲
  ○○上開證詞亦表示無意見（見本院卷第28頁）。另原告主張
  ：被告借款200萬元，並簽發票面金額各100萬元之本票2紙予
  原告，嗣後再以現金60萬元及面額各10萬元之本票14張換回面
  額各100萬元之本票2張，亦有原告提出面額各100萬元之本票
  影本在卷可稽，再參酌被告自陳原告所持有該面額各100萬本
  票係其因借款而簽發並交付甲○○者，且甲○○拿原告出借之
  款項予被告，被告有簽發票據交由甲○○交予原告乙節，亦據
  甲○○證述在卷，準此，堪認係原告陸續貸與200萬元予被告
  ，並由甲○○傳達被告之借用意思與原告之貸與意思甚明。從
  而，原告主張被告向原告借款200萬元之事實，信屬實在。
(二)被告尚欠原告金額為何？原告請求被告返還70萬元及利息，有
  無理由？
  原告主張本件借款尚欠70萬元乙節，為被告所否認，並辯稱：
  伊另有償還5萬元予甲○○，且伊一直與甲○○接洽，伊交付
  給甲○○應對原告發生清償之效力，尚欠金額應為65萬元等語
  。經查：被告因清償本件借款而交付4萬元予甲○○，因不足1
  0萬元而未取回面額10萬元之本票1張乙節，已據甲○○證述明
  確（見本院卷第26頁、第27頁）。又本件借款是由甲○○傳達
  被告之借用意思與原告之貸與意思，已如前述，且原告出借之
  款項及被告簽發之票據，均係經由甲○○交予被告、原告，另
  被告未依約還款後，原告要甲○○向被告催討，經甲○○與被
  告協商還款方式，甲○○均有告訴原告，原告亦表示同意，嗣
  被告因履行還款約定所簽發之本票及所還款項，亦係交由甲○
  ○轉交予原告，且因被告還款而由原告返還之本票，亦係原告
  交予甲○○再轉交給被告等情，復經原告自陳及甲○○證述在
  卷（見本院卷第21頁、第26頁），堪認甲○○係經原告授權而
  與被告協商還款條件，並收受被告還款之金額甚明，故被告因
  清償本件借款而交付4萬元予甲○○，自應對原告發生清償之
  效力。原告主張甲○○未將該4萬元交付原告，對原告不生清
  償效力，尚難憑採。綜上，本件借款尚欠66萬元（計算式：70
  萬－4萬元＝66萬元）。
六末按給付無確定期限者，債務人於債權人得請求給付時，經其
  催告而未為給付，自受催告時起，負遲延責任。其經債權人起
  訴而送達訴狀，或依督促程序送達支付命令，或為其他相類之
  行為者，與催告有同一之效力。民法第229條第2項定明文。又
  遲延之債務，以支付金錢為標的者，債權人得請求依法定利率
  計算之遲延利息。應付利息之債務，其利率未經約定，亦無法
  律可據者，週年利率為5﹪。同法第233條第1項本文、第203條
  亦定有明文。本件被告於98年12月4日收受起訴狀繕本，有送
  達證書1紙在卷可稽，是原告依借貸法律關係，請求被告給付
  66萬元，及自起訴狀繕本送達翌日即98年12月5日起至清償日
  止，按週年利率5﹪計算之利息，為有理由，應予准許。逾此
  部分之請求，為無理由，應予駁回。
七本件事證已臻明確，兩造其餘攻擊防禦方法，經核與本判決結
  果不生影響，爰不一一論敘，併此敘明。
八據上論結，本件原告之訴為一部有理由，一部無理由，依民事
  訴訟法第79條之規定，判決如主文。
中    華    民    國     99    年    1    月    27    日
                    民事第三庭  法  官  蘇雅慧
正本係照原本作成。
如不服本判決，應於送達後20日內，向本院提出上訴狀並表明上
訴理由，如於本判決宣示後送達前提起上訴者，應於判決送達後
10日內補提上訴理由書（須附繕本）。
中    華    民    國     99    年    1    月    27    日
                                書記官  劉昀匊

司法院資訊處製作；財團法人民間司法改革基金會備份。
